【裁判字號】    99,事聲,29
【裁判日期】    991020
【裁判案由】    聲明異議
【裁判全文】
臺灣花蓮地方法院民事裁定              99年度事聲字第29號
聲  明  人  阜康資產管理有限公司
法定代理人  乙○○
上列異議人因聲請對債務人甲○○發支付命令，就本院司法事務
官於民國99年9 月13日所為99年度司促字第6080號裁定駁回聲請
之處分聲明異議，本院裁定如下：
    主  文
原處分廢棄。
    理  由
一、本件異議意旨略以：債權讓與僅需讓與人與受讓人間有讓與
    合意，即發生效力，並不必取得債務人之承諾，且債權讓與
    通知僅為觀念通知，並非債權讓與之要件，故即使未依民法
    第297條第1項規定通知債務人，亦無妨讓與人或受讓人雙方
    間債權讓與法律行為效力之發生。況且，受讓人已對債務人
    聲請核發支付命令行使債權，且該支付命令依法應送達予債
    務人，已兼具通知之效果。故原裁定以異議人（債權受讓人
    ）未提出「債權讓與合法通知債務人之證明」為由，駁回聲
    請人聲請核發支付命令，顯然於法有違，爰聲明異議。
二、按債權之讓與，依民法第297條第1項之規定，非經讓與人或
    受讓人通知債務人，對於債務人固不生效力，惟法律設此規
    定之本旨，無非使債務人知有債權讓與之事實，受讓人對於
    債務人主張受讓事實行使債權時，既足使債務人知有債權讓
    與之事實，即應認為兼有通知之效力；最高法院22年上字第
    1162號判例意旨可資參考。又讓與人與受讓人間成立債權讓
    與契約時，債權即移轉於受讓人（最高法院42年台上字第62
    6號判例意旨、94年度台上字第575號判決可參）。另按宇宙
    公司既將該公司對上訴人之本件訟爭貨款債權讓與被上訴人
    ，有債權讓渡書可稽，並經被上訴人以本件起訴繕本之送達
    作為債權讓與之通知，依法即生讓與之效力，其本此讓與關
    係，請求上訴人給付貨款，要無不合；最高法院69年度台上
    字第22 3號判決意旨亦可資參照。是綜合上述最高法院諸判
    例、判決之意旨，可知債權人與受讓人完成債權移轉行為後
    ，受讓人已取得原債權人之地位，其在為行使債權行為時 (
    例如起訴) 如已對債務人主張債權讓與之事實，即發生通知
    之效力，其理甚明。而支付命令為簡捷之特別訴訟程序，亦
    屬債權行使之方式之一，舉重明輕，如債權之受讓人於聲請
    對債務人發支付命令時，如已一併主張債權讓與之事實，自
    得因支付命令及聲請狀繕本之送達而發生通知債務人之效力
    ，自不待言。
三、本件異議人即債權人聲請本院對相對人即債務人核發支付命
    令，主張相對人積欠寶華商業銀行股份有限公司（由泛亞商
    業銀行股份有限公司所改制，下稱寶華商業銀行）現金卡帳
    款，而寶華商業銀行已將對於相對人之債權讓與挺鈞股份有
    限公司（下稱挺鈞公司），並已完成公告程序，挺鈞公司又
    將對於相對人之債權讓與異議人等情，並於聲請狀中表明以
    聲請狀繕本之送達作為債權讓與之通知，提出現金卡申請書
    、交易明細紀錄、債權讓與公告、債權讓與證明書、民眾日
    報登報資料等為憑，依異議人主張之事實形式上審查，足認
    其已受讓對債務人之現金卡債權，得對相對人行使權利，其
    聲請符合民事訴訟法第511 條規定，依據前述說明，應准予
    核發支付命令無誤。詎原處分卻以異議人未於期限內補正「
    債權讓與合法通知債務人之證明」，而裁定駁回其聲請，顯
    有未洽。異議意旨指摘原處分不當，求予廢棄，為有理由。
    爰由本院廢棄原處分，發回原法院儘速核發支付命令。
四、依民事訴訟法第240條之4第3項，裁定如主文。
中    華    民    國    99    年    10    月    20    日
                          臺灣花蓮地方法院民事庭
                              法      官  陳鈺林
以上正本證明與原本無異。
如不服本裁定，應於裁定送達後10日內向本院提出抗告狀（須按
他造當事人之人數附繕本），並繳納抗告費新臺幣壹仟元。
中    華    民    國    99    年    10    月    20    日
                              法院書記官  許志豪

司法院資訊處製作；財團法人民間司法改革基金會備份。
